臺灣臺中地方法院刑事判決
111年度訴字第748號
公  訴  人  臺灣臺中地方檢察署檢察官
被      告  張晉睿


選任辯護人  陳苡瑄律師（法律扶助）
上列被告因違反毒品危害防制條例案件，經檢察官提起公訴（11
1年度偵字第7236號），本院判決如下：
    主  文
丙○○犯販賣第二級毒品未遂罪，累犯，處有期徒刑貳年拾月。扣
案如附表編號1所示之物沒收；扣案如附表編號2至3所示之物均
沒收銷燬之。
    事  實
一、丙○○明知甲基安非他命屬毒品危害防制條例所定之第二級毒
    品，依法不得持有、販賣，竟意圖營利，基於販賣第二級毒
    品甲基安非他命之犯意，於民國111年1月19日上午8時33分許
    ，以其持用如附表編號1所示之行動電話內通訊軟體「WICKR
     ME」暱稱「COVER857」與陳嘉偉（暱稱「WAKEN999」）聯
    繫，斯時陳嘉偉因另案販賣毒品案件經警查獲而供出其毒品
    來源為丙○○，因表示願配合員警為誘捕偵查，陳嘉偉遂依指
    示，於同年2月16日下午3時許，以通訊軟體WICKR ME與丙○○
    另使用之暱稱「ICC0894IC」聯絡欲購買第二級毒品甲基安
    非他命，丙○○回覆表示3錢為新臺幣（下同）2萬元，5錢則
    為2萬9千元，雙方商議購買5錢之第二級毒品甲基安非他命
    後，丙○○即於111年1月19日晚間9時許，攜帶如附表編號2至
    3所示之第二級毒品甲基安非他命，前往指定之臺中市○區○○
    路0段00巷00號2樓C室之陳嘉偉住處進行交易，惟斯時陳嘉
    偉稱目前僅有2萬元，經討論後，丙○○乃將如附表編號2所示
    重量3錢之第二級毒品甲基安非他命1包交予陳嘉偉，並向陳
    嘉偉收取購毒價金2萬元。俟丙○○於同日晚間9時10分許離去
    陳嘉偉住處之際，隨即遭埋伏之員警當場查獲而未遂，當場
    扣得丙○○所有如附表編號1所示之行動電話1支、附表編號3
    所示之安非他命5包，編號4至5所示玻璃球吸食器1組、現金
    1百元，及編號7所示之現金2萬元（已發還陳嘉偉），始查
    悉上情。
二、案經臺中市政府警察局第一分局報告臺灣臺中地方檢察署檢
    察官偵查起訴。
    理  由
一、本判決下列引用之言詞及書面陳述等各項證據資料，關於被
    告以外之人於審判外陳述之傳聞供述證據，檢察官、被告、
    辯護人於審判程序中均同意作為證據使用，或知有傳聞證據
    之情形而未於言詞辯論終結前聲明異議（本院卷第70至71、
    112至114頁），本院審酌該等證據作成時之情況，並無取證
    之瑕疵或其他違法不當之情事，且與待證事實具有關聯性，
    應均具有證據能力。其餘認定本案犯罪事實之非供述證據，
    經查並無違反法定程序取得之情，依刑事訴訟法第158條之4
    規定反面解釋，亦應具證據能力。
二、認定犯罪事實所憑之證據及理由：
（一）上開犯罪事實，業據被告丙○○迭於警詢、偵查及本院審理
      中坦承不諱（偵卷第17至21、23至43、53至57、251至253
      、255至256頁；本院卷第69、116至117頁），復經證人陳
      嘉偉於警詢中證述甚明（他卷第27至49頁；偵卷第63至67
      、101至109頁），並有臺中市政府警察局第一分局偵查報
      告（他卷第7至15、73至81頁）、指認犯罪嫌疑人紀錄表
      及真實姓名對照表（他卷第51至57頁、偵卷第45至51）、
      查獲現場扣案交易現金及證人陳嘉偉行動電話照片2張（
      偵卷第111頁）、自願受搜索同意書（偵卷第113、127頁
      ）、臺中市政府警察局第一分局搜索扣押筆錄、扣押物品
      目錄表（偵卷第115至125、129至139頁）、贓物認領保管
      單及發還現金照片2張（偵卷第153至157頁）、毒品案件
      被告通聯紀錄表及手機畫面翻拍照片12張（偵卷第173至1
      77頁）、被告行動電話通訊軟體「Wickr Me」之對話訊息
      內容翻拍照片5張（偵卷第179至181頁）、查獲現場及扣
      案物照片15張（偵卷第183至197頁）、車牌號碼000-0000
      號車輛詳細資料報表（偵卷第199頁）、衛生福利部草屯
      療養院111年3月3日草療鑑字第1110200730號、第0000000
      000號鑑驗書（偵卷第267至269頁）、臺中市政府警察局
      第一分局扣押物品清單（偵卷第277、283、297頁）、扣
      案物品照片（偵卷第293至295、303頁）、扣押物品清單
      （本院卷第35至39頁）在卷可參，足認被告之自白與事實
      相符，應堪採信。
（二）按販賣毒品之所謂販賣行為，係行為人基於營利之目的，
      而販入或賣出毒品而言。販賣毒品者，其主觀上須有營利
      之意圖，且客觀上有販賣之行為，即足構成，至於實際上
      是否已經獲利，則非所問。而販賣毒品既係違法行為，非
      可公然為之，亦無公定價格，係可任意分裝增減份量，且
      每次買賣之價格、數量，亦隨時依雙方之關係深淺、資力
      、需求量、對行情之認知、來源是否充裕、查緝是否嚴緊
      、購買者被查獲時供述購買對象之可能風險之評估等因素
      ，而異其標準，機動調整，非可一概論之。經查，本件被
      告於本院審理中自陳：若交易成功，可獲利3至5千元等語
      （本院卷第69頁），足見其主觀上確實有獲取不法利益之
      營利意圖甚明。
（三）綜上所述，本案事證明確，被告前揭犯行，洵堪認定，應
      依法論科。
三、論罪科刑：
（一）按甲基安非他命依成癮性、濫用性及對社會危害性之程度
      ，已列為毒品危害防制條例第2條第2項第2款所定之第二
      級毒品，禁止非法持有、販賣；次按刑事偵查技術上所謂
      之「釣魚」或「誘捕偵查」，係指對於原已犯罪或具有犯
      罪故意之人，以設計引誘之方式，迎合其要求，使其暴露
      犯罪事證，再加以逮捕或偵辦者而言。此種情形，因毒品
      買者為協助警察辦案佯稱購買，而將販賣者誘出以求人贓
      俱獲，因其無實際買受之真意，且在警察監視之下伺機逮
      捕，事實上亦不能真正完成買賣，則該次行為，僅能論以
      販賣毒品未遂罪（最高法院85年第4次刑庭會議決議、100
      年度台上字第4498號判決、103年度台上字第869號判決意
      旨參照）。經查，證人陳嘉偉配合警方實施誘捕偵查，依
      指示與被告聯繫，約定交易第二級毒品甲基安非他命之時
      間、地點及金額後，被告即前往指定交易地點，與證人陳
      嘉偉碰面交付約定之毒品，並向其收取價金後，旋遭警當
      場查獲，足見被告確已著手於犯罪行為之實行，惟因上開
      交易行為係在員警之掌控監督下進行，證人陳嘉偉或在場
      員警均無實際買受之真意，事實上不能完成買賣，故應論
      以販賣未遂。　　
（二）故核被告所為係犯毒品危害防制條例第4條第6項、第2項
      之販賣第二級毒品未遂罪。又被告於本院準備程序中供承
      ：我販賣給陳嘉偉如附表編號2所示之甲基安非他命1包，
      是從編號3所示之甲基安非他命中分裝出來的等語（本院
      卷第70頁），是其意圖販賣而持有如附表編號2至3所示第
      二級毒品甲基安非他命之低度行為，應為後續販賣第二級
      毒品未遂罪之高度行為所吸收，不另論罪，起訴意旨認被
      告持有附表編號3所示之甲基安非他命，另成立毒品危害
      防制條例第5條第2項意圖販賣而持有第二級毒品罪云云，
      容有誤會，附此指明。
（三）刑之加重、減輕事由：　　　　　
　　1.被告前因施用毒品等案件，經本院以107年度聲字第809號
      裁定應執行有期徒刑1年2月確定，於108年4月25日縮短刑
      期假釋出監，並於108年7月30日假釋期滿未經撤銷視為執
      行完畢等情，有臺灣高等法院被告前案紀錄表在卷可稽，
      其於受有期徒刑之執行完畢後，5年內故意再犯本件有期
      徒刑以上之罪，為累犯；審酌被告前因施用毒品案件入監
      服刑，當深知毒品危害人體身心健康甚鉅，且持有、販賣
      毒品之行為乃法令嚴厲明禁，竟仍漠視法紀，再犯本件販
      賣第二級毒品未遂罪，2案間罪質重疊，且販賣毒品犯行
      助長流毒遺害，對社會之侵害性更益嚴重，足見前案徒刑
      執行之成效顯然不彰，被告主觀上確實具特別之惡性，而
      有刑罰反應力薄弱之情形，衡以加重其法定最低度刑，尚
      不至於使「行為人所受的刑罰」超過「其所應負擔罪責」
      ，故依司法院大法官會議釋字第775號解釋意旨，認本案
      除法定本刑無期徒刑部分依法不得加重外，其餘就被告所
      犯之罪，應依刑法第47條第1項規定，加重其刑。
　　2.被告已著手於販賣第二級毒品犯行之實行而不遂，為未遂
      犯，應依刑法第25條第2項規定，按既遂犯之刑減輕之。
    3.被告就其所犯上開販賣第二級毒品未遂犯行，業於偵查中
      及本院審理時均坦承不諱，已如前述，故應依毒品危害防
      制條例第17條第2項之規定，減輕其刑，並依法先加後遞
      減之。
　　4.毒品危害防制條例第17條第1項規定「犯第四條至第八條
      、第十條或第十一條之罪，供出毒品來源，因而查獲其他
      正犯或共犯者，減輕或免除其刑。」所稱「供出毒品來源
      ，因而查獲其他正犯或共犯」，係指被告提供其毒品來源
      之具體事證，使有偵查（或調查）犯罪職權之機關或公務
      員知悉而據以開始偵查（或調查），並因此查獲其他正犯
      或共犯而言，亦即兼備「供出毒品來源」與「因而查獲其
      他正犯或共犯」兩項要件（最高法院105年度台上字第191
      2號判決意旨參照）。經查，本件被告經查獲後，雖曾於
      偵查及本院審理中供述其毒品上游為綽號「陳武湧」之人
      ，然檢警迄今並未因被告之供述而查獲「陳武湧」乙情，
      有臺中市政府警察局第一分局111年6月21日中市警一分偵
      字第1110026281號函暨檢附之附職務報告、臺灣臺中地方
      檢察署111年6月24日中檢永露111偵7236字第1119068468
      號函（本院卷第95至101頁）附卷可憑，堪認本件並未因
      被告之供述而查獲其他正犯或共犯，自無毒品危害防制條
      例第17條第1項減輕或免除其刑規定之適用。
　　5.又刑法第59條規定犯罪之情狀顯可憫恕，認科以最低度刑
      仍嫌過重者，得酌量減輕其刑，此雖為法院依法得行使裁
      量之事項，然非漫無限制，必須犯罪另有特殊之原因、環
      境、情狀，在客觀上足以引起一般之同情而顯可憫恕，認
      為即予宣告法定最低度之刑，猶嫌過重者，始有其適用。
      是以，為此項裁量減輕其刑時，必須就被告全部犯罪情狀
      予以審酌，在客觀上是否有足以引起一般之同情而顯可憫
      恕之情形，始謂適法。本院審酌被告時值青壯，四肢健全
      ，不思正當營生，明知毒品危害人體至深，且施用者猶有
      為獲毒品而另犯刑案之可能，造成社會治安之潛在危害，
      販賣毒品更為法所嚴厲禁止，卻為貪圖不法利益，鋌爾走
      險販售第二級毒品甲基安非他命，漫延流毒遺害，對社會
      秩序危害非輕，客觀上實無足以引起一般同情之情狀，而
      有情堪憫恕之情事，況本件依刑法第25條第2項、毒品危
      害防制條例第17條第2項規定遞減其刑後，可量處之最低
      度刑已大幅降低，尚無情輕法重之憾，故本件自無適用刑
      法第59條之規定酌減其刑之餘地，被告之辯護人請求依刑
      法第59條減輕其刑，核無可採，併予說明。
（四）爰審酌被告正值青壯年，不思以正途賺取所需，竟為謀取
      不法利益，明知毒品對人體之危害性，且持有、販賣第二
      級毒品甲基安非他命乃我國法制嚴格查禁之行為，竟仍為
      圖不法私利，無視政府反毒政策，率爾出售予他人，從中
      賺取價差獲取利潤以牟利，殘害國民身心健康，助長社會
      濫用毒品風氣，嚴重破壞社會治安與善良秩序，犯罪所生
      危害非輕，所為應予非難；惟念及被告犯後坦認全部犯行
      ，態度良好；又本件因係員警為誘捕偵查而查獲，未生販
      賣既遂之結果；另酌以其販售之甲基安非他命數量尚非甚
      鉅，且未有實際獲利，兼衡被告犯罪動機與目的、犯罪手
      段、前科素行，暨被告於本院審理中自陳高中肄業、目前
      無業、之前從事搭設輕鋼架工作、月收入約2萬4千至2萬5
      千元、已離婚、育有1名未成年子女由前妻照顧、整體經
      濟狀況勉持等語（本院卷第116頁）之智識程度、經濟與
      家庭生活狀況等一切情狀，量處如主文所示之刑。
四、沒收部分：
（一）按查獲之第一、二級毒品，不問屬於犯罪行為人與否，均
      沒收銷燬之，毒品危害防制條例第18條第1項前段定有明
      文。經查：扣案如附表編號2至3所示之白色結晶，經送驗
      結果，均為第二級毒品甲基安非他命，此有衛生福利部草
      屯療養院111年3月3日草療鑑字第1110200730號、第00000
      00000號鑑驗書（偵卷第267至269頁）在卷足憑，確均屬
      違禁物無訛，且被告於本院審理中自承：附表編號2所示
      用以交易之甲基安非他命毒品，係從編號3所示之甲基安
      非他命中分裝等語（本院卷第70頁），堪認該等甲基安非
      他命乃係供本案販賣之用或所剩餘而皆與本案有關聯，另
      盛裝上開毒品之外包裝袋內有極微量之毒品殘留，難以將
      附著於袋內之毒品析離，且無析離之實益與必要，應整體
      視同查獲之第二級毒品，依毒品危害防制條例第18條第1
      項前段規定，就附表編號2、3所示之甲基安非他命，宣告
      沒收銷燬之。至經送鑑定機關取樣鑑驗部分，既已鑑析用
      罄滅失，自無庸為沒收銷燬之諭知，併此敘明。
（二）次按毒品危害防制條例第19條第1項即屬刑法第38條第2項
      但書所為之特別規定，而應優先適用，且依其規定，犯毒
      品危害防制條例所列舉之上開各罪，其供犯罪所用之物，
      係不問屬於犯罪行為人與否，即不以屬於犯罪行為人所有
      者為限，均應強制沒收，以遏止相關犯罪之發生（最高法
      院108年度台上字第2266號判決意旨參照）。而查。扣案
      如附表編號1所示之行動電話1支，係被告所有，並持以供
      本案販賣毒品聯繫使用乙節，業經被告於本院審理時供承
      在卷（本院卷第70頁），依毒品危害防制條例第19條第1 
      項規定，應宣告沒收。上開多數沒收，併執行之。　　　
（三）另本件扣案如附表編號5所示之吸食器1組、編號6所示之
      現金1百元，固均係被告所有，惟卷內尚無證據證明該等
      物品與其所犯本案販賣第二級毒品犯行有關，爰均不予宣
      告沒收，應由檢察官另為適法之處理；至編號7所示之現
      金2萬元，乃係員警與證人陳嘉偉配合為前開誘捕偵查時
      所使用，且嗣後亦已發還予證人陳嘉偉，此有贓物認領保
      管單在卷可佐（偵卷第123頁），故不予宣告沒收，附此
      敘明。
據上論斷，應依刑事訴訟法第299條第1項前段，毒品危害防制條
例第4條第6項、第2項、第17條第2項、第18條第1項前段、第19
條第1項，刑法第11條、第47條第1項前段、第25條、第40條之2
第1項，判決如主文。
本案經檢察官乙○○提起公訴，檢察官甲○○到庭執行職務。
中　　華　　民　　國　　111 　年　　8 　　月　　10　　日
                  刑事第一庭   審判長 法  官  李進清
　　　　　　　　　                    法  官  張德寬
　　　　　　　　　                    法  官  路逸涵
以上正本證明與原本無異。
如不服本判決應於收受判決後20日內向本院提出上訴書狀，並應
敘述具體理由；其未敘述上訴理由者，應於上訴期間屆滿後20日
內向本院補提理由書（均須按他造當事人之人數附繕本）「切勿
逕送上級法院」。
                                      書記官  黃于娟
中　　華　　民　　國　　111 　年　　8 　　月　　10　　日

附錄本案論罪科刑法條全文
毒品危害防制條例第4條
製造、運輸、販賣第一級毒品者，處死刑或無期徒刑；處無期徒
刑者，得併科新臺幣3千萬元以下罰金。
製造、運輸、販賣第二級毒品者，處無期徒刑或10年以上有期徒
刑，得併科新臺幣1千5百萬元以下罰金。
製造、運輸、販賣第三級毒品者，處7年以上有期徒刑，得併科
新臺幣1千萬元以下罰金。
製造、運輸、販賣第四級毒品者，處5年以上12年以下有期徒刑
，得併科新臺幣5百萬元以下罰金。
製造、運輸、販賣專供製造或施用毒品之器具者，處1年以上7年
以下有期徒刑，得併科新臺幣1百50萬元以下罰金。
前五項之未遂犯罰之。

附表：
編號 物品名稱 數量 備註  1 I Phone SE行動電話 （含SIM卡1張） 1支 門號：0000000000  2 安非他命 1包 驗前淨重：9.7029公克 驗餘淨重：9.6872公克  3 安非他命 5包 總毛重：11.44公克  4 吸食器 1組   5  百元鈔票 1張   6 千元鈔票 20張 已發還陳嘉偉